臺灣高雄地方法院刑事判決
110年度審訴字第849號
公  訴  人  臺灣高雄地方檢察署檢察官
被      告  羅培榤  （原名羅正彥）



上列被告因偽造文書等案件，經檢察官提起公訴（109年度偵字
第17892號），被告於準備程序中，對被訴事實為有罪之陳述，
經本院合議庭裁定由受命法官獨任進行簡式審判程序，判決如下
：
    主  文
羅培榤犯【附表三】所示之罪，各處如【附表三】主文欄所載之
刑。得易科罰金之部分，應執行有期徒刑柒月，如易科罰金，以
新臺幣壹仟元折算壹日。
未扣案之犯罪所得現金新臺幣玖拾貳萬柒仟零玖拾壹元沒收之，
於全部或一部不能沒收時，追徵其價額。偽造「全方位廣告股份
有限公司收發章」印章壹枚、印文貳枚，均沒收之。
    事  實
一、羅培榤（原名羅正彥）於民國108年11月間起至109年5月15
    日止，任職於臺北市○○區○○○路000號四樓之全方位廣告股份
    有限公司（下稱全方位公司），擔任業務副理，負責接洽客
    戶、銷售玩具，收受貨款等工作，為從事業務之人，竟意圖
    為自己不法之所有，基於業務侵占之犯意，接續為下列行為
㈠、於【附表一】編號一、二、四至十二所示之時間、地點，向
    【附表一】編號一、二、四至十二所示之店家，收取如【附
    表一】編號一、二、四至十二所示之款項，惟僅將部分款項
    歸還全方位公司，剩餘款項即以變易持有為所有之意思，將
    【附表一】編號一、二、四至十二「侵占金額」欄所示之金
    額，予以侵占入己。
㈡、承前業務侵占及基於行使偽造私文書之犯意，於【附表一】
    編號三所示之時間、地點，向【附表一】編號三所示之店家
    ，收取如【附表一】編號三所示之款項；且逾越其權限範圍
    ，未經全方位公司授權，於109年2月5日前某時，利用不知
    情之刻印業者偽造「全方位廣告股份有限公司收發章」之印
    章1枚，並偽造全方位公司收受抓抓屋商行預付貨款新臺幣
    （下同）38,580元之私文書，蓋用上開偽造之印章，偽造「
    全方位廣告股份有限公司收發章」之印文1枚，用以表示全
    方位公司收取上開貨款之意，再持以交付熊翊翔而行使之，
    足生損害於全方位公司及熊翊翔；羅培榤隨即以變易持有為
    所有之意思，將【附表一】編號三「侵占金額」欄所示之金
    額，予以侵占入己（上開事實含起訴書犯罪事實欄一㈢所載
    向熊翊翔行使偽造私文書之事實）。
二、羅培榤知悉全方位公司無向客戶先收取押金之意，竟基於詐
    欺取財之犯意，分別為下列行為：
㈠、於【附表二】編號一、二、三所示之時間、地點，分別向蔡
    承谷、何宗晏、熊翊翔佯稱：如需訂購商品，須先繳交押金
    云云，致蔡承谷、何宗晏、均陷於錯誤，而交付如【附表二
    】編號一、二、三所示之押金。
㈡、承前詐欺取財及基於行使偽造私文書之犯意，於【附表二】
    編號四所示時間前不久，在臺南市○○區○○○街00巷0號臺南胖
    虎館，向陳彥宏佯稱：如需訂購商品，須先繳交押金，不然
    每次訂貨要訂金云云，致陳彥宏陷於錯誤，而於【附表二】
    編號四所示時間、地點，交付3萬元之押金與羅培榤；羅培
    榤隨即逾越其權限範圍，未經全方位公司授權，偽造全方位
    公司收受臺南胖虎館押金之私文書，蓋用上開偽造之印章，
    偽造「全方位廣告股份有限公司收發章」之印文1枚，用以
    表示全方位公司收取上開押金之意，再持以交付陳彥宏而行
    使之，足生損害於全方位公司及陳彥宏（上開事實含起訴書
    犯罪事實欄一㈢所載向陳彥宏行使偽造私文書之事實）。　
    　
　　嗣因全方位公司遲未收到貨款，而與【附表一】、【附表二
    】所示之店家聯繫，始查悉上情。
三、案經全方位公司訴由臺北市政府警察局松山分局移送臺灣臺
    北地方檢察署檢察官呈請臺灣高等檢察署檢察長移轉臺灣高
    雄地方檢察署檢察官偵查起訴。
    理  由
一、本案被告羅培榤所犯非死刑、無期徒刑、最輕本刑為3年以
    上有期徒刑之罪，或高等法院管轄第一審之案件，其於準備
    程序進行中，對被訴事實為有罪之陳述，經告知簡式審判程
    序之旨，並聽取檢察官、被告之意見後，本院合議庭依刑事
    訴訟法第273條之1第1項裁定進行簡式審判程序，是本案之
    證據調查，依同法第273條之2規定，不受同法第159條第1項
    、第161條之2、第161條之3、第163條之1，及第164條至第1
    70條所規定證據能力認定及調查方式之限制。
二、上揭事實，業據被告羅培榤於本院審理時坦承不諱，核與證
    人吳宗祐、何宗晏、羅郁函、黃芳湘於警詢之證述情節相符
    ；另經證人李岳洋、洪維駿、蔡承谷、熊翊翔、陳彥宏於偵
    訊時證述明確，並有①全方位玩具銷貨單-精準模型、何宗晏
    與被告之LINE對話紀錄各1份②全方位玩具銷貨單-詠揚企業
    行1紙③抓抓屋商行109年2月20日預付貨款收據、商品訂購合
    約書各1份④斗六小學館洋行於109年2月20日轉帳擷圖1紙⑤哆
    啦a夢玩具店負責人與被告之LINE對話紀錄、109年5月15日
    無摺存款收執聯各1份⑥廟口扭蛋負責人與被告之LINE對話紀
    錄、109年3月12日轉帳擷圖各1份⑦蛋太郎玩具店負責人與被
    告之LINE對話紀錄、中華郵政109年4月23日匯款申請書、3
    月出貨銷貨單（蛋太郎）表格各1份⑧台南胖虎館109年2月5
    日交付押金收據、全方位玩具銷貨單-台南胖虎館各1份⑨冰
    仙的店之元大銀行109年5月5日匯款申請書1紙⑩桃園星際及
    士林一刻館之新光銀行109年5月7日國內匯款申請書（兼取
    款憑條）1紙⑪神奇的寶貝109年5月12日轉帳擷圖1紙⑫丞谷動
    畫玩具109年1月29日交付押金收據1紙⑬被告申辦之玉山商業
    銀行帳號000-0000000000000號帳戶、羅郁函申辦之中華郵
    政帳號000-00000000000000號帳戶之基本資料及交易明細各
    1份在卷可稽，足認被告之自白與事實相符。故本件事證明
    確，被告犯行均堪認定，俱應依法論科。
三、論罪部分：
㈠、核被告羅培榤對於①事實欄一㈠所為，係犯刑法第336條第2項
    之業務侵占罪；②事實欄一㈡所為，係犯刑法第336條第2項之
    業務侵占罪，及同法第216條、第210條之行使偽造私文書罪
    ；③事實欄二㈠3次所為，均係犯刑法第339條第1項之詐欺取
    財罪；④事實欄二㈡所為，係犯刑法第216條、第210條之行使
    偽造私文書罪、同法第339條第1項之詐欺取財罪。
㈡、被告利用不知情之刻印業者偽刻「全方位廣告股份有限公司
    收發章」印章1枚，應為間接正犯。是以被告讓不知情之刻
    印業者偽造上開印章，係偽造私文書之階段行為，為偽造私
    文書所吸收；又被告於「台南胖虎館109年2月5日交付押金
    收據」及「抓抓屋商行109年2月20日預付貨款收據」等私文
    書上偽造印文之犯行，亦為偽造私文書之部分行為，其偽造
    私文書之低度行為復為行使偽造私文書之高度行為所吸收，
    均不另論罪。
㈢、被告對於事實欄一㈡業務侵占及行使偽造私文書之行為；及事
    實欄二㈡之詐欺取財及行使偽造私文書之行為，各係出於取
    得款項之同一目的，所實行之一個犯罪行為，而各觸犯二罪
    名，均為想像競合犯，各應依刑法第55條規定，就事實欄一
    ㈡部分，從一重之業務侵占罪處斷；就事實欄二㈡部分，從一
    重之行使偽造私文書處斷。
㈣、被告對於【附表一】各編號所示11次之侵占貨款之行為（即
    事實欄一㈠、㈡部分，其中【附表一】編號十、十一，被害人
    為1次匯款行為），主觀上係出於同一業務侵占之犯意，利
    用同一業務機會、模式為之，侵害同一法益，依一般社會健
    全觀念，實難將被告實際侵占之次數，認定為被告成立業務
    侵占之罪數，應認被告各行為之獨立性極為薄弱，而視為數
    個舉動之接續施行，合為包括之一行為予以評價，論以接續
    犯，較為妥適。
㈤、被告所犯1次業務侵占罪（即事實欄一㈠、㈡部分）、3次詐欺
    取財罪（即事實欄二㈠部分）、1次行使偽造私文書罪（即事
    實欄二㈡部分），犯意各別，行為互殊，應予分論併罰。
㈥、被告曾因偽造文書案件，經本院以107年度簡字第78號判處有
    期徒刑3月確定，於107年8月27日易科罰金執行完畢，有臺
    灣高等法院被告前案紀錄表1份附卷可稽，其於受有期徒刑
    執行完畢後，5年以內，故意再犯本件有期徒刑以上之5罪，
    均為累犯；而本件並無刑法第59條規定得減輕之情形，且適
    用累犯加重時，亦無超過其所應負擔罪責之情事，參酌司法
    院大法官釋字第775號解釋意旨，皆應依刑法第47條第1項之
    規定加重其刑。
肆、科刑部分：　　
一、本院審酌被告任職於全方位公司，卻未忠於職責，為貪圖不
    法利益，先侵占其代全方位公司所收取如【附表一】所示侵
    占之款項，又冒用全方位公司之名義盜刻印章、偽造文書，
    並詐欺蔡承谷、何宗晏、陳彥宏、熊翊翔，其動機及行為均
    可議。又被告除前揭論以累犯之前科外，另有公共危險之素
    行，有上述被告前案紀錄表可查；且被告迄今仍未與全方位
    公司、【附表二】所示被害人達成和解，以賠償其等損失。
    惟考量被告終究坦承犯行，且詐欺之金額與業務侵占之金額
    有異，應予不同評價；兼衡以被告於警詢時自述之智識程度
    、經濟狀況（見偵一卷第7頁）等一切情狀，各量處如【附
    表三】主文欄所載之刑，並對【附表三】編號二至五部分，
    諭知易科罰金之折算標準
二、被告所犯3次詐欺取財罪（即事實欄二㈠部分）、1次行使偽
    造私文書罪（即事實欄二㈡部分），均諭知得以易科罰金之
    刑，考量被告該4次犯行，犯罪時間間隔不長，犯意相似，
    但侵害之被害人不同，造成之侵害各異等刑罰累加因素，定
    其應執行刑及易科罰金之折算標準如主文。
伍、沒收
一、①被告侵占如【附表一】「侵占金額」欄所示之金額，共817
    ,091元；②被告於【附表二】詐得之金額，共11萬元，是以
    上述①、②金額合計為927,091元，均係被告之不法所得，並
    無證據證明被告已返還與全方位公司或【附表二】之被害人
    ，故應依刑法第38條之1第1項、第3項之規定沒收，於全部
    或一部不能沒收時，追徵其價額。
二、被告偽造之「台南胖虎館109年2月5日交付押金收據」及「
    抓抓屋商行109年2月20日預付貨款收據」，已行使而交付與
    陳彥宏、熊翊翔，已非屬被告所有，不予宣告沒收，惟該等
    文書上所偽造之「全方位廣告股份有限公司收發章」之印文
    各1枚，仍應依刑法第219條規定，不問屬於被告與否，均予
    以宣告沒收。至被告所偽造之「全方位廣告股份有限公司收
    發章」印章1枚，被告雖稱已由全方位公司收走（見審訴卷
    第49頁），然無證據證明業已滅失，仍應依刑法第219條規
    定，予以宣告沒收，附此敘明。
據上論斷，應依刑事訴訟法第273條之1第1項、第299條第1項前
段，刑法第336條第2項、第339條第1項、第216條、第210條、第
55條、第47條第1項、第41條第1項前段、第8項、第51條第5款、
第50條第1項但書第1款、第38條之1第1項前段、第3項、第219條
，刑法施行法第1條之1第1項，判決如主文。
本案經檢察官尤彥傑提起公訴，檢察官范文欽到庭執行職務。
中　　華　　民　　國　　111　　年　　3　　月　  15    日
                  刑事第五庭  法  官   陳川傑
以上正本證明與原本無異。
如不服本判決應於收受本判決送達後20日內向本院提出上訴書狀
，並應敘述具體理由。其未敘述上訴理由者，應於上訴期間屆滿
後20日內向本院補提理由書狀（均須按他造當事人之人數附繕本
）「切勿逕送上級法院」。
因疫情而遲誤不變期間，得向法院聲請回復原狀。
中　　華　　民　　國　　111 　年　　3 　　月　　15　　日
                              書記官   王翌翔
附錄本件論罪科刑之法條全文： 
中華民國刑法第336條
對於公務上或因公益所持有之物，犯前條第 1 項之罪者，處 1
年以上 7 年以下有期徒刑，得併科 15 萬元以下罰金。
對於業務上所持有之物，犯前條第 1 項之罪者，處 6 月以上 5
年以下有期徒刑，得併科 9 萬元以下罰金。
前二項之未遂犯罰之。

中華民國刑法第339條
（普通詐欺罪）
意圖為自己或第三人不法之所有，以詐術使人將本人或第三人之
物交付者，處 5 年以下有期徒刑、拘役或科或併科 50 萬元以
下罰金。
以前項方法得財產上不法之利益或使第三人得之者，亦同。
前二項之未遂犯罰之。

中華民國刑法第210條
（偽造變造私文書罪）
偽造、變造私文書，足以生損害於公眾或他人者，處 5 年以下
有期徒刑。

中華民國刑法第216條
（行使偽造變造或登載不實之文書罪）
行使第 210 條至第 215 條之文書者，依偽造、變造文書或登載
不實事項或使登載不實事項之規定處斷。
【附表一】：羅培榤涉及侵占貨款部分
編號 客戶店名 收取時間    地  點 收取金額 侵占金額  備註 一  精準模型玩具店 109年5月12日（起訴書誤載為108年12月27日） 臺中市○區○○路00號 新臺幣(下同)43,826元 同左 偵一卷第55頁之銷貨單 二 詠揚企業行 109年1月10日 高雄市○○區○○○街00號 20,580元 686元 偵一卷第57頁之銷貨單 三 抓抓屋商行 109年2月20日（起訴書誤載為109年1月17日） 臺中市○區○○路000巷00○00號1樓 38,580元 同左 偵一卷第73頁之銷貨單 四 斗六小學館洋行 109年2月20日 雲林縣○○市○○街0號 50,000元 同左 偵一卷 第71頁 之轉帳 資料； 偵二卷 第114 頁之地 址。 五 哆啦a夢玩具 109年3月9日 基隆市○○區○○街00巷00號 23,800元 同左 偵一卷 第45、47、86頁資料   109年4月14日  23,500元 同左    109年5月15日16時22分許  60,000元 同左    109年5月15日16時25分許  17,700元 同左   六  廟口扭蛋 109年3月12日 臺南市○○區○○路○段000號 200,000元 同左 偵一卷 第39頁 之轉帳 資料； 偵二卷 第113 頁之地 址。 七 蛋太郎玩具店 109年4月23日 苗栗縣○○鎮○○路00號 124,444元 同左 偵一卷 第63頁 之轉帳 資料； 偵二卷 第114 頁之地 址。 八 台南胖虎館 109年5月4日 臺南市○○區○○○街00巷0號 22,137元 同左 偵一卷第29頁之銷貨單  九  冰仙的店 109年5月5日 臺南市○○區○路000號1樓 84,370元 同左 偵一卷 第35頁 之轉帳 資料； 偵二卷 第113 頁之地 址。 十 桃園星際  109年5月7日 共一筆匯入 桃園市○○區○○路00號1樓 119,390元 同左 偵一卷 第37頁 之轉帳 資料； 偵二卷 第113 頁之地 址。 十一 士林一刻館  臺北市○○區○○路00○0號    十二 神奇的寶貝 109年5月12日 高雄市○○區○○路00號3樓 8,658元 同左 偵一卷 第33頁 之轉帳 資料； 偵二卷 第113 頁之地 址。      總計 817,091元  
【附表二】：羅培榤收取押金部分
編號 被害人 店家名稱 詐欺時間 地    點 詐欺金額 備 註 一  蔡承谷 丞谷動畫玩具 109年1月29日 臺中市○○區○○路00號 20,000元 偵一卷第61頁 之資料 ；偵二卷第114頁之地址。        二 何宗晏 精準模型玩具店 108年12月27日 臺中市○區○○路00號 30,000元  三 熊翊翔 抓抓屋商行 109年1月17日 臺中市○區○○路000巷00○00號1樓 30,000元 偵一卷第81頁之資料 四 陳彥宏 台南胖虎館 109年2月5日 臺南市○○區○○○街00巷0號 30,000元 偵一卷第31頁資料        
【附表三】被告所犯犯行之主文
編號       相關事實       主                文  一 事實欄一㈠、㈡部分 羅培榤犯業務侵占罪，累犯，處有期徒刑捌月。  二 事實欄二㈠即【附表二】編號一被害人蔡承谷部分 羅培榤犯詐欺取財罪，累犯，處有期徒刑參月，如易科罰金，以新臺幣壹仟元折算壹日。  三 事實欄二㈠即【附表二】編號二被害人何宗晏部分 羅培榤犯詐欺取財罪，累犯，處有期徒刑參月，如易科罰金，以新臺幣壹仟元折算壹日。  四 事實欄二㈠即【附表二】編號三被害人熊翊翔部分 羅培榤犯詐欺取財罪，累犯，處有期徒刑參月，如易科罰金，以新臺幣壹仟元折算壹日。  五 事實欄二㈡即【附表二】編號四被害人陳彥宏部分 羅培榤犯行使偽造私文書罪，累犯，處有期徒刑肆月，如易科罰金，以新臺幣壹仟元折算壹日。